臺灣桃園地方法院交通事件裁定　　　　100年度交聲字第966號
原處分機關　交通部公路總局新竹區監理所桃園監理站
異　議　人
即受處分人　蔣秉宬
上列受處分人因違反道路交通管理處罰條例聲明異議案件，對於
交通部公路總局新竹區監理所於中華民國100 年11月24日所為桃
監裁字第裁52-C00000000號、第裁52-C00000000號違反道路交通
管理事件裁決書，聲明異議，本院裁定如下：
    主  文
異議駁回。
    理  由
一、原處分意旨略以：本件異議人即受處分人於民國100 年7 月
    11日11時20分許駕駛車牌號碼5GF-565 號普通重型機車，由
    新北市三峽區往樹林區方向行駛，行經樹林區○○路○段與
    大雅路交口，竟闖越紅燈並欲左轉大雅路，適有員警駕駛警
    用車行經該處，異議人見狀為躲避攔查即未左轉大雅路，反
    向佳園路三段方向逆向行駛，並將所騎乘之車輛置放在佳園
    路三段492 號前旋即逃逸，警方因而攔查未獲。嗣經新北市
    政府警察局樹林分局柑園派出所警員蔡承洋當場以「駕車行
    經有燈光號誌管制之交岔路口闖紅燈」、「違反處罰條例之
    行為，拒絕停車接受稽查而逃逸」等違規行為逕行製單舉發
    ，因異議人提出陳述，原處分機關函請舉發單位調查結果，
    仍認異議人有前開違規行為，而於100 年11月24日分別以桃
    監裁字第裁52-C00000000號、第裁52-C00000000號號違反道
    路交通管理事件裁決書，依違反道路交通管理處罰條例第53
    條第1 項、第60條第1 項規定，裁處罰鍰新臺幣（下同）共
    4,800 元，並計違規點數4 點等語。
二、聲明異議意旨略以：依警方提出之車牌號碼5GF-565 號普通
    重型機車停放位置之翻拍照片所示，拍攝日期為西元2000年
    （即民國89年）12月31日，惟舉發違反道路交通管理事件通
    知單、裁決書所載違規日期為100 年7 月11日，兩者根本未
    符，斷難以翻拍照片即認定異議人有何違規舉措等語。
三、按汽車駕駛人，行經有燈光號誌管制之交岔路口闖紅燈者，
    處1,800 元以上5,400 元以下罰鍰；汽車駕駛人，駕駛汽車
    有違反本條例之行為，經交通勤務警察或依法令執行交通稽
    查任務人員制止時，不聽制止或拒絕停車接受稽查而逃逸者
    ，除按各該條規定處罰外，處3,000 元以上6,000 元以下罰
    鍰，道路交通管理處罰條例第53條第1 項、第60條第1 項分
    別定有明文。又汽車駕駛人有第53條、第60條第1 項情形者
    ，各記違規點數3 點、1 點，道路交通管理處罰條例第63條
    第1 項第3 款、第1 款亦有明定。
四、經查：證人即取締員警蔡承洋於本院具結證稱：當時巡邏車
    停在樹林區○○路上，看到該部違規之車號5GF-565 號重型
    機車一開始從佳園路三段欲左轉大雅路，隨後異議人看到巡
    邏車即逆向行駛佳園路三段，伊就駕巡邏車直接跟過去，發
    現駕駛人將車輛棄置在佳園路三段492號前，駕駛人有看到
    伊與證人邱晨昱，證人邱晨昱有告知該駕駛人不要跑，該人
    還是跑到社區裡面，至於照片上的日期是因未重新設定日期
    等語，證人邱晨昱於本院具結證稱：當時與證人蔡承洋共同
    擔負巡邏勤務，行經樹林區○○路與佳園路三段路口，見1
    名重型機車違規駕駛人從佳園路三段三峽往樹林方向，紅燈
    左轉大雅路，當時巡邏車正由大雅路往佳園路方向行使，該
    名違規駕駛發現警方巡邏車就立即逆向行駛佳園路三段方向
    逃逸，之後伊與證人蔡承洋便上前追捕到達佳園路三段492
    號，伊先下車，呼喊該名違規駕駛人，該名駕駛人聽到警方
    的喊叫便加速往社區的防火巷內逃逸，當時伊上前追趕，追
    趕不及，證人蔡承洋則前往社區調閱後方監視器畫面等語（
    見本院卷第17至18頁反面），而經本院當庭勘驗證人蔡承洋
    所提供之巡邏車行車紀錄器畫面顯示：畫面開始有1 輛摩托
    車闖越紅燈，駕車巡邏之員警即在後方追趕，且佐以異議人
    自承社區監視器畫面翻拍照片及行車紀錄器中在小跑步之男
    子為伊本人乙節，審酌證人蔡承洋、邱晨昱均與異議人無怨
    尤，且均具結作證，衡無冒偽證風險誣陷異議人之理，此外
    ，細繹上開證人證述內容，對於如何發現異議人之普通重型
    機車闖紅燈，並攔停未果之過程，暨其如何特定停放在佳園
    路三段492 號前機車即係違規機車、異議人逃逸方向等節，
    均能提出合理、詳實之說明，且以一般執勤員警之專業訓練
    而言，對於該等職務上事項之觀察程度自遠較一般人更為專
    注，其應無誤判之可能，所為之上揭證述，亦無何違背一般
    經驗或論理法則之情形，渠等證述當可採信。況異議人若無
    闖越紅燈之違規行為，何須於見到警方前來即將機車停放在
    佳園路三段492 號後，立即跑往社區後方，顯係畏懼違規闖
    紅燈之事實遭警舉發，並拒絕接受攔查，是以，異議人違規
    闖紅燈及拒絕停車接受稽查而逃逸等事實，可堪認定。
五、異議人固辯稱：員警說有鳴笛，但根本無法判斷其有聽到鳴
    笛聲，且1 位員警說伊跑到社區，1 位說跑到防火巷，互有
    矛盾。證人蔡承洋所繪現場位置圖與事實不符，況若如證人
    蔡承洋所述有請違規人出示證件，意味員警有將伊留置現場
    ，然伊先前未曾看過該2 名證人，且伊當時把機車停在佳園
    路三段492 號前是要吃肉羹，關於跑到防火巷是因為該社區
    之清潔阿姨與伊要好，伊常去找她。另以證人2 人之年齡、
    所受訓練等條件以觀，應可輕易追趕上伊云云，然參以卷附
    照片及證人蔡承洋所繪製現場圖所示，異議人機車位置在佳
    園路三段上某社區騎樓，該社區兩邊均為防火巷，異議人被
    拍攝到之位置在防火巷中，若異議人有前往肉羹店消費之目
    的，何以會出現在防火巷中，況機車既已停放在肉羹店旁，
    有何再跑至防火巷之必要，足認異議人所辯顯違常情；另異
    議人所指未聽到鳴笛聲乙節，衡情知悉警方在後呼喊，一般
    稍具智識之人亦會轉頭觀看，或確認警方追攝、喊叫之對象
    是否為己，若無何違法或違規行為，自可當下向員警闡明而
    無庸閃避，異議人卻持續跑往防火巷處，意在逃避警方甚明
    ，即令未聞及鳴笛聲響，亦無礙其逃避稽查行為之認定。再
    者，異議人若有遭警留置之情形，員警自應於舉發違反道路
    交通管理事件通知單駕駛人（行為人）姓名欄中載明異議人
    姓名，無庸以逕行舉發之方式，蓋逕行舉發即表示員警未能
    當場確認行為人，此觀卷附新北市政府警察局舉發違反道路
    交通管理事件通知單影本2 張自明，從而，異議人所辯若遭
    警追趕應有遭留置乙情，洵屬無據。此外，若異議人前往防
    火巷之目的在訪友，何以於本院訊問中僅先供陳係在該處肉
    羹店用餐，完全未提及訪友乙事，直至本院詢及何以出現在
    與肉羹店迥不相同之方向時，始為上開供述，顯係卸責之詞
    ，核屬無稽。至證人邱晨昱固未追趕上異議人，然此業據證
    人邱晨昱具結證稱：在符合比例原則下，駕駛人沒有事實足
    認有犯罪嫌疑，遂沒有緊追不捨等語（見本院卷第19頁），
    審酌證人邱晨昱為執法員警，其於追趕當下未認異議人涉嫌
    犯罪而放棄追趕，尚與經驗法則與比例原則無違，是以尚難
    以證人邱晨昱未繼續追趕異議人乙節，即遽認異議人無拒絕
    接受稽查而逃逸之行為。末查卷附照片日期固與裁決書、通
    知單所載日期未符，然本院依上開證述、卷內資料已足認異
    議人有違規事實，且證人蔡承洋亦證稱係未調整日期之故，
    衡以相機所設定日期常與實際拍攝日期不符，然均無礙於本
    院前開認定，附此敘明。
六、綜上所述，異議人確有於上開時、地，騎乘其所有之上開重
    型機車，行經有燈光號誌管制之交岔路口闖紅燈、及違反處
    罰條例之行為，拒絕停車接受稽查而逃逸之行為。從而，原
    處分機關依道路交通管理處罰條例第53條第1 項裁處異議人
    罰鍰4,800元，並依同條例第63條第1項規定記違規點數4 點
    ，核無違誤。本件異議人之異議為無理由，自應裁定將其異
    議駁回。
七、據上論斷，應依道路交通事件處理辦法第18條，裁定如主文
    。
中    華    民    國   100    年    12    月    23    日
                  刑事第十三庭法  官  張宏任
如不服本裁定，應於送達後5 日內，向本院提出抗告狀。
以上正本證明與原本無異。
                              書記官  陳美宜
中    華    民    國   100    年    12    月    26    日